臺灣臺北地方法院民事判決　　　　　　　　　　　　九十三年度簡上字第二五一號
　　上　訴　人　丁○○
　　被上訴人　　丙○○○保險事業股份有限公司
　　　　　　　　（即原中興人壽保險股份有限公司）
　　法定代理人　乙○○
　　訴訟代理人　甲○○
右當事人間請求清償借款事件，上訴人對於中華民國九十三年二月二十日本院臺北簡
易庭九十二年度北簡字第二七二四六號第一審判決提起上訴，本院於中華民國九十三
年七月二十七日言詞辯論終結，判決如下：
    主      文
上訴駁回。
第二審訴訟費用由上訴人負擔。
    事實及理由
一、被上訴人起訴主張：上訴人於民國八十七年八月四日邀同訴外人曹玉葉、曹媛湘
    為連帶保證人，向其借款新台幣（下同）三百八十萬元，約定借款期間自八十七
    年八月四日起至一百零六年八月四日止，利息自借款日起按年息百分之八點五按
    月計付，如被上訴人基本放款利率調整時，自調整日後第一次約定繳款日起改按
    新定基本放款利率加碼年息百分之一後之利率計付利息。本息自八十七年九月份
    起，依年金法按月於每月四日本息平均定額償還，如未按期繳納本息，借款人即
    喪失期限之利益，應立即全部清償，並自遲延之日起，逾期在六個月以內者，按
    上開利率百分之十，逾期超過六個月者，按上開利率百分之二十加付違約金。詎
    上訴人自九十一年三月四日起即未依約繳納本息，依前開約定，本件借款應視為
    全部到期，經被上訴人聲請拍賣曹玉葉所提供之抵押物，僅部分受償，尚積欠四
    十萬三千六百二十四元及自九十二年五月二十日起至清償日止，按年息百分之八
    點五計算之利息，暨按上開方式計算之違約金，迄未清償。爰依消費借貸關係，
    求為命上訴人給付四十萬三千六百二十四元，並自九十二年五月二十日起至清償
    日止，按年息百分之八點五計付利息，暨逾期在六個月以內者，按上開利率百分
    之十，逾期超過六個月者，按上開利率百分之二十計付違約金之判決。原審為被
    上訴人勝訴判決，並依聲請為供擔保之假執行宣告，被上訴人於本院為駁回上訴
    之聲明。
二、上訴人則以：伊原任宏福人壽襄理一職，後為中興人壽保險股份有限公司（下稱
    中興壽險公司）約聘區經理（ＥＡ專案），專案獎金為一百萬元，本件經被上訴
    人拍賣之不動產，原向亞太商業銀行借款，但因不動產轉向被上訴人公司貸款者
    除可一次發放獎金外（原分三年支付），又可享員工優惠利率，被上訴人承辦人
    員事後卻以屋齡過於老舊未能予以發放獎金，幾番爭取後承辦人員同意撥款六十
    萬元，其餘四十萬元充抵房貸。上訴人於亞太商業銀行貸款金額為三百五十萬元
    且繳息正常，餘額應為三百四十萬元左右，如以四十萬元充抵貸款後，應為三百
    萬元左右，被上訴人非但未抵充反增加為三百八十萬元，並未經其同意設定第二
    順位抵押權且於拍賣不動產執行程序中，伊亦配合尋覓買主以三百六十萬元買受
    ，詎被上訴人竟以伊積欠專案獎金為由，拒絕出具清償證明等語，資為抗辯。而
    聲明：廢棄原判決，駁回被上訴人在原審之訴及假執行之聲請。
三、查，本件被上訴人主張上訴人於八十七年八月四日邀同訴外人曹玉葉、曹媛湘為
    連帶保證人，向其借款三百八十萬元，約定借款期間自八十七年八月四日起至一
    百零六年八月四日止，利息、違約金均如借據及授信約定書所載，上訴人自九十
    一年三月四日起即未依約繳納本息，經被上訴人聲請拍賣曹玉葉所提供之抵押物
    ，僅部分受償，尚積欠四十萬三千六百二十四元，及自九十二年五月二十日起至
    清償日止，按年息百分之八點五計算之利息，暨按上開方式計算之違約金，迄未
    清償等情，業據被上訴人提出擔保放款借據、本院民事執行處強制執行金額計算
    書分配表、授信約定書、放款繳費查詢資料、撥款同意書、代償委託書等件為證
    ，自堪信為真實。
四、上訴人既以前詞置辯，故本件之主要爭點即在：(一)本件借款金額係為被上訴人主
    張之三百八十萬元抑或為上訴人辯稱僅貸款三百四十萬元；(二)本件是否有上訴人
    所稱其得領取之專案獎金得抵充本件借款；及(三)被上訴人是否有於執行程序中同
    意由上訴人自行出售本件遭拍賣之不動產而影響本件被上訴人之本件請求。現就
    本件之爭點析述如后：
（一）關於上訴人之實際借款金額部分：
      查，上訴人前曾出具撥款同意書，要求被上訴人將其中三百六十二萬七千三百
      二十九元款項匯入曹玉葉於亞太商業銀行南京東路分行所開設之帳戶，其餘十
      七萬二千六百七十一元匯入上訴人於合作金庫銀行松興分行所開設之帳戶，此
      有被上訴人提出撥款同意書附卷可憑（見本院卷第二八頁），此部分金額亦與
      擔保放款借據所載之借款金額為三百八十萬元相符（見本院卷第四三頁）。上
      訴人雖辯稱該撥款同意書僅有其簽名、蓋章，其所有數字均無承辦人員認證簽
      章不足為證云云。然，上訴人既不爭執該撥款同意書及借據上簽名、蓋章之真
      正，即便該借款金額非由上訴人本人親自填寫，但已表示其同意其上所載之借
      款金額、利息違約金之計算方式及撥款方式。且被上訴人亦依據撥款同意書所
      載將前開三百六十二萬七千三百二十九元款項匯入曹玉葉之帳戶，此亦有被上
      訴人提出之曹玉葉綜合存款存摺附於原審卷足憑。足見，被上訴人主張上訴人
      借款三百八十萬元，應屬可取。是上訴人所辯伊僅借款三百四十萬元云云，自
      不足取。
（二）關於上訴人享有四十萬元之專案獎金並應由被上訴人與本件之借款抵充部分：
      查，上訴人所出具予中興壽險公司「領取繼續率特別獎金預領證明書」上記載
      ：「一、茲證明向貴公司領取新台幣九十萬元整。二、．．．經貴公司核定不
      再適用繼續率提升專案或合約期滿者，即應返還前述之欠款。」等語（見本院
      卷第二九頁）。該證明書上所記載之獎金數額與上訴人所稱其有一百萬之專案
      獎金及其辯稱被上訴人應予抵充之四十萬元之金額均不相同。且衡諸前開證明
      書之文義，應為上訴人已向中興壽險公司領取獎金，故上訴人嗣後倘有違約之
      情事，應向中興壽險公司負返還責任，並無法證明其確實有得領取而未領取之
      專案獎金存在。綜上，上訴人辯稱被上訴人未以專案獎金四十萬元沖抵乙節，
      為被上訴人所否認，而上訴人既不能舉證以實其說，則其所為此部分抗辯，亦
      不足取。
（三）本件被上訴人未由上訴人自行出售不動產，而聲請執行法院拍賣系爭抵押物是
      否影響本件債權部分：
      按強制執行程序開始後，除法律另有規定外，不停止執行。又實施強制執行時
      ，經債權人同意者，執行法院得延緩執行。強制執行法第十八條第一項、第十
      條第一項分別定有明文。查，本件執行程序中，並未有強制執行法第十八條所
      載之法定應停止執行程序之事由，且綜觀本件執行事件卷宗，亦無執行債權人
      、債務人合意向執行法院陳明有合意延緩執行程序之法定執行契約存在。上訴
      人既未證明被上訴人同意由上訴人自行出售抵押物而不聲請法院為強制執行，
      故執行法院依法續行拍賣程序，被上訴人行使其強制執行請求權滿足其實體法
      上之債權，均無違法之情事。又被上訴人既拍賣由曹玉葉供擔保之不動產後，
      尚餘如被上訴人第一審聲明所示之本金、利息、違約金未受償，自得再提起
      本件訴訟請求。
五、綜上所述，被上訴人請求上訴人給付拍賣抵押物後尚積欠之借款、利息及違約金
    ，為有理由，上訴人所辯均不足採。從而，被上訴人依據消費借貸之法律關係，
    訴請上訴人給付四十萬三千六百二十四元，並自九十二年五月二十日起至清償日
    止，按年息百分之八點五計付利息，暨逾期在六個月以內者，按上開利率百分之
    十，逾期超過六個月者，按上開利率百分之二十計付違約金，洵屬正當，應予准
    許。原審為被上訴人勝訴之判決，並為假執行之宣告，核無不合，上訴意旨指摘
    原判決不當，求予廢棄，為無理由，應予駁回。
六、因本案事證已臻明確，兩造其餘主張陳述及所提之證據，核與判決不生影響，均
    毋庸再予審酌，附此敘明。
據上論結，本件上訴為無理由，依民事訴訟法第四百三十六條之一第三項、第四百四
十九條第一項、第七十八條，判決如主文。
中　　　華　　　民　　　國　　九十三　　年　　　八　　　月　　　十　　　日
                                      民事第四庭審判長法  官  盧彥如
                                                      法  官  洪遠亮
                                                      法  官  黃柄縉
右正本係照原本作成
本判決不得上訴
中　　　華　　　民　　　國　　九十三　　年　　　八　　　月　　　十　　　日
                                                      書記官  楊湘雯
